最高法院民事判決　　　　　　　　　　　　　　　八十七年度台上字第一六九一號
　　上　訴　人　薛李淑
　　被 上訴 人　九華建設股份有限公司
　　法定代理人　陳清和
　　被 上訴 人　葉明彥
右當事人間請求返還價金事件，上訴人對於中華民國八十六年九月三十日台灣高等法
院第二審判決（八十六年度上字第六八三號），提起上訴，本院判決如左：
    主  文
原判決廢棄，發回台灣高等法院。
    理  由
本件上訴人主張：伊於民國八十二年九月二十二日與被上訴人訂立買賣合約，訂購於
被上訴人葉明彥所有坐落台北縣五股鄉○○○段獅子頭小段一五○、一五一等地號土
地上，由被上訴人九華建設股份有限公司（下稱九華公司）所興建之「台北清水灣」
Ａ五棟十一樓房屋乙戶及地下二層第二○九號停車位之建物暨其基地應有部分，總計
土地價金為台新台幣（下同）三百十一萬元，房屋價金為一百三十四萬元。伊已繳納
一百四十萬元，詎屆交屋之際，竟發現該屋高度不足三米六，且廣告所稱可建夾層屋
因抵觸建築法規而無法興建，房屋坪數又嚴重不足，爰依民法第三百五十九條規定解
除契約。又被上訴人以不實之廣告為詐欺，致伊誤信廣告而與之訂立買賣契約，伊並
為撤銷該買賣之意思表示。倘未能解除契約及撤銷受詐欺之意思表示，被上訴人仍應
依約移轉並交付系爭房地等情，先位聲明求為命被上訴人連帶給付一百四十萬元及其
法定遲延利息，備位聲明求為命被上訴人移轉並交付系爭房地之判決。
被上訴人則以：(一)兩造並無約定夾層屋。(二)系爭房屋確有三米六之高度。(三)系爭房屋
總面積短少零點伍坪，而室內面積及樓電梯間等部分則無短少。(四)自簽約至伊收受撤
銷意思表示之起訴狀繕本時已達三年半，已逾一年除斥期間等語，資為抗辯。
原審維持第一審所為上訴人敗訴之判決，無非以：兩造所立買賣契約，並無關於夾層
屋之約定。廣告單雖載「樓高三米六，一層變二層，房子變大不加價，買三十坪等於
使用四十坪，台北獅子灣靈活的利用室內樓板高低變化，將單層空間變雙層」等語，
惟買賣契約所附平面配置圖，則無夾層屋之設計，足證廣告應屬設計上之參考，而非
契約內容之一部分。至於樓層高度，依竣工圖之記載，則有三米六。又契約書所載系
爭建物為「總面積約計拾點貳坪，而室內、花台、陽台、平台、樓電梯間面積合計
約貳陸點陸貳坪」。地政機關登記之面積，則為「室內、花台、陽台合計柒零點陸伍
平方公尺計貳壹點柒坪，小公（樓、電梯間等）壹玖點零平方公尺計伍點捌肆坪
，大公（其他公共設施）捌點貳肆平方公尺計貳點肆玖坪，總面積合計貳玖點柒零坪
」。總面積僅短少零點伍坪，並非坪數嚴重不足，而有重大瑕疵致滅失或減少房屋之
價值或效用之程度。上訴人據以解除契約及撤銷買賣之意思表示，即屬無據。系爭房
屋並無上訴人主張之上開瑕疵，上訴人自不得行使同時履行抗辯而拒付價金。上訴人
未依約辦理貸款，經催告仍不履行，業據被上訴人解除契約，上訴人請求被上訴人移
轉並交付系爭房地，即非可採。是上訴人之請求，無論是先位或備位聲明，均無理由
，不應准許等詞，為其判斷之基礎。
惟查上訴人於原審主張：稽諸被上訴人當初執以解說之廣告單，明顯可知挑高三米六
夾層屋確為被上訴人促銷之重點。被上訴人以此廣告使伊誤認可合法取得夾層之使用
空間，隱瞞觸犯建築法之二次施工加蓋夾層之違建必須拆除、罰鍰之後果，引誘伊與
之訂定契約，並於廣告單上標榜「三千二百坪基地、十八層千戶觀景城堡、擁有市價
五億元一千六百坪藝術中庭、享受巴黎香榭鮮氧花園、奧運泳池、親子遊樂園、藍波
健身房等………十六項超值公共設施」，及於平面配置圖繪製精緻隔間，使伊誤認於
工業區興建之系爭建物為可供一般居住之住宅，而非廠房，被上訴人之行為除已違反
公平交易法及消費者保護法之相關規定外，已構成民法第九十二條之詐欺，伊自得撤
銷買賣之意思表示等語（見原審卷二五頁背面）。倘其前開主張之事實非虛，則上訴
人是否不得以受詐欺為由撤銷意思表示而請求被上訴人返還價金，即非無推求之餘地
。原審對於上訴人此項重要之攻擊方法恝置不論，自有判決不備理由之違法。先位聲
明部分既無可維持，備位聲明部分亦應認為有廢棄之原因。上訴論旨指摘原判決違背
法令，聲明廢棄，為有理由。
據上論結，本件上訴為有理由，依民事訴訟法第四百七十七條第一項、第四百七十八
條第一項，判決如主文。
中      華      民      國    八十七    年      七      月    二十三    日
                              最高法院民事第六庭
                                  審判長法官  蕭  亨  國
                                        法官  吳  正  一
                                        法官  楊  隆  順
                                        法官  陳  淑  敏
                                        法官  黃  義  豐
      右正本證明與原本無異
                                              書  記  官
中      華      民      國    八十七    年      八      月      四      日
